臺灣屏東地方法院民事裁定　　　 110年度消債職聲免字第38號
聲　請　人
即 債務 人　楊和東　


相　對　人
即 債權 人　凱基商業銀行股份有限公司


法定代理人　魏寶生　


相　對　人
即 債權 人　星展（台灣）商業銀行股份有限公司


法定代理人　趙亮溪　


相　對　人
即 債權 人　中國信託商業銀行股份有限公司


法定代理人　利明献　


相　對　人
即 債權 人　第一金融資產管理股份有限公司

法定代理人　施志調　
代　理　人　楊絮如　
相　對　人
即 債權 人　寰辰資產管理股份有限公司

法定代理人　劉文正　


上列當事人聲請消費者債務清理事件，本院裁定如下：
    主  文
債務人乙○○不免責。
    理  由
一、按法院為終止或終結清算程序之裁定確定後，除別有規定外
    ，應以裁定免除債務人之債務。消費者債務清理條例（下稱
    消債條例）第132 條定有明文。又法院裁定開始清算程序後
    ，債務人有薪資、執行業務所得或其他固定收入，扣除自己
    及依法應受其扶養者所必要生活費用之數額後仍有餘額，而
    普通債權人之分配總額低於債務人聲請清算前二年間，可處
    分所得扣除自己及依法應受其扶養者所必要生活費用之數額
    者，法院應為不免責之裁定。但債務人證明經普通債權人全
    體同意者，不在此限。另債務人有下列各款情形之一者，法
    院應為不免責之裁定。但債務人證明經普通債權人全體同意
    者，不在此限：一、於七年內曾依破產法或本條例規定受免
    責。二、故意隱匿、毀損應屬清算財團之財產，或為其他不
    利於債權人之處分，致債權人受有損害。三、捏造債務或承
    認不真實之債務。四、聲請清算前二年內，因消費奢侈商品
    或服務、賭博或其他投機行為，所負債務之總額逾聲請清算
    時無擔保及無優先權債務之半數，而生開始清算之原因。五
    、於清算聲請前一年內，已有清算之原因，而隱瞞其事實，
    使他人與之為交易致生損害。六、明知已有清算原因之事實
    ，非基於本人之義務，而以特別利於債權人中之一人或數人
    為目的，提供擔保或消滅債務。七、隱匿、毀棄、偽造或變
    造帳簿或其他會計文件之全部或一部，致其財產之狀況不真
    確。八、故意於財產及收入狀況說明書為不實之記載，或有
    其他故意違反本條例所定義務之行為，致債權人受有損害，
    或重大延滯程序，復為同條例第133 、134 條所明定。
二、經查：
㈠、聲請人前聲請清算，經本院以109年度消債清字第29號裁定
    自民國109 年11月18日中午12時起開始清算程序。復聲請人
    清算財團之財產分配完結，相對人受償新臺幣（下同）1,14
    5,273 元後，本院於110 年6 月11日以109 年度司執消債清
    字第58號裁定終結清算程序確定等情，業據調取上開卷宗核
    閱屬實。
㈡、關於聲請人於開始清算程序後迄今之收入部分，聲請人109
    年有所得667,812 元，經本院調取其之稅務電子閘門網路資
    料查詢表核閱無誤。又聲請人現受僱於燁輝企業股份有限公
    司，其110 年1 至7 月之薪資依序為65,437元、55,747元、
     61,341 元、63,470元、60,127元、62,832元、62,389元，
    有薪資單可參，爰以聲請人提出共7 個月之薪資平均計算，
    聲請人所得平均為61,620元（計算式：【65,437＋55,747＋
    61,341＋63,470＋60,127＋62,832＋62,389】÷7 ＝61,620
    ，小數點以下四捨五入，下同）。則聲請人自109 年11月算
    至110 年12月，其所得共為850,742 元（計算式：667,812
    ×2/12＋61,620×12＝850,742 ）。至聲請人之支出部分，
    則依消債條例第64條之2 第1 項規定，以109 、110 年衛生
    福利部公告每人每月最低生活費之1.2 倍即14,866元及15,9
    46元為計算基準，則聲請人必要支出共為221,084 元（計算
    式：14,866×2 ＋15,946×12＝221,084 ）。關於扶養費部
    分，聲請人育有1 名未成年之子，現年18歲，現仍在學，其
    107 、108 年無所得，109 年有所得136,117 元，名下無不
    動產，有戶籍謄本、學生證影本可稽，復經本院調取其等稅
    務電子閘門網路資料查詢表核閱無誤，堪認有受聲請人扶養
    之必要。而上開扶養義務應由聲請人及其配偶共同負擔。是
    依消債條例第64條之2 第2 項規定，以上開每人每月最低生
    活費1.2 倍計算，聲請人109 至110 年每月應負擔之扶養費
    應為7,433 元、7,973 元（計算式：14,866÷2 ＝7,433 ；
    15,946÷2 ＝7,973 ），則聲請人主張低於上開金額之扶養
     費 每月7,000 元，應屬確實。又聲請人之父母，現年分別
    為91歲及76歲，其等107 至109 年均無所得，名下無財產，
    有戶籍謄本可佐，復經本院調取其等稅務電子閘門網路資料
    查詢表核閱無誤，堪認其等有受聲請人扶養之必要。而上開
    扶養義務，應由聲請人及其手足共5 人平均負擔，另聲請人
    之母每月領有國民年金3,940 元，有領取補助款存摺影本可
    佐，此部分應予扣除，以上開最低生活費1.2 倍計算，聲請
    人109 至110 年每月應負擔之扶養費應為5,158 元、5,590
    元（計算式：【14,866×2 －3,940 】÷5 ＝5,158 ；【15
    ,946×2 －3,940 】÷5 ＝5,590 ），則聲請人主張低於上
    開金額之扶養費每月3,500 元，亦足採信。承上，聲請人應
    負擔之扶養費合計為147,000 元（計算式：【7,000 ＋3,50
    0 】×【2 ＋12】＝147,000 ）。基上，聲請人之固定收入
    扣除前開必要支出及扶養費後，尚有餘額482,658 元（計算
    式：850,742 －221,084 －147,000 ＝482,658 ），則本院
    自應審酌普通債權人之分配總額是否低於債務人聲請清算前
    二年間，可處分所得扣除自己及依法應受其扶養者所必要生
    活費用之數額。
㈢、關於聲請人聲請清算前二年即107 年7 月至109 年6 月間之
    可處分所得部分，聲請人107 至109 年有所得925,293 元、
    831,160 元、667,812 元，經本院調取其之稅務電子閘門網
    路資料查詢表核閱無誤。又聲請人自陳聲請清算前二年間領
    有兆豐商業銀行股份有限公司及中華郵政股份有限公司利息
    28元、國泰人壽保險股份有限公司及富邦人壽保險股份有限
    公司理賠金43,541元、中國人壽保險股份有限公司期滿金24
    3,207 元、勞保傷病給付7,634 元等情，亦有聲請人存摺影
    本在卷可稽，應予列計。則聲請人聲請清算前二年可處分所
    得應為1,922,123 元（計算式：925,293 ×6/12＋831,160
    ＋667,812 ×6/12＋28＋43,541＋243,207 ＋7,634 ＝1,92
    2,123 ）。至於支出部分，則依消債條例第64條之2 第1 項
    規定，以107 至109 年衛生福利部公告每人每月最低生活費
    之1.2 倍即14,866元、14,866元及14,866元之數額為計算基
    準，則聲請人必要支出共為356,784 元（計算式：14,866×
    24＝356,784 ）。又聲請人之未成年子女及父母有受聲請人
    扶養之必要，業如前述，爰依前引扶養費負擔方式，並按債
    條例第64條之2 第2 項規定，以上開各年度每人每月最低生
    活費1.2 倍計算，聲請人107 至109 年每月應負擔其子扶養
    費為7,433 元、7,433 元及7,433 元（計算式：14,866÷2
    ＝7,433 ；14,866÷2 ＝7,433 ；14,866÷2 ＝7,433 ），
    聲請人主張低於上開金額之扶養費每月7,000 元，洵堪採信
    ；而聲請人107 至109 年每月應負擔其父母扶養費為5,158
    元、5,158 元及5,158 元（計算式：【14,866×2 －3,940
    】÷5 ＝5,158 ；【14,866×2 －3,940 】÷5 ＝5,158 ；
    【14,866×2 －3,940 】÷5 ＝5,158 ，聲請人主張低於上
    開金額之扶養費每月3,500 元，亦足採信。是以，聲請人聲
    請清算前二年應支出之扶養費共為252,000 元（計算式：【
    7,000 ＋3,500 】×24＝252,000 ）。依此，聲請人聲請清
    算前二年可處分所得扣除個人必要支出及扶養費後，尚餘1,
    313,339 元（計算式：1,922,123 －356,784 －252,000 ＝
    1,313,339 ），高於相對人於清算程序中受償之1,145,273
    元，且聲請人又未得相對人同意免責。揆上說明，聲請人有
    消債條例第133 條所定之不免責事由，自應為不免責之裁定
    。
㈣、消債條例第133 條規定所稱「可處分所得」，固不包括法律
    上禁止處分之財物（如以勞工薪資提撥退休金部分）或其他
    依法令應繳納之稅費部分，但不以債務人得自由處分該所得
    為限。債務人之薪資債權雖遭執行法院扣押而不得處分（強
    制執行法第115 條第1 項規定參照），但其經執行法院核發
    移轉命令後，已用於清償債務人之債務，此與債務人自行處
    分而為清償者無異，是此部分應列為債務人可處分所得之計
    算範疇。又同條之「普通債權人之分配總額」，係指清算債
    權人依清算程序所受之分配總額而言，債權人於裁定開始清
    算程序前，因強制執行受清償而消滅之債權，不屬清算債權
    ，其所受清償更非依清算程序所為之分配，該受償額自無計
    入清算債權人分配總額可言（102 年第2 期民事業務研究會
    消費者債務清理專題第24號司法院民事廳消債條例法律問題
    研審小組意見參照）。聲請人固於聲請清算前二年曾經強制
    執行扣薪，惟依前揭說明，此清償行為既為任意清償行為，
    自不得認為必要支出，且不影響聲請人聲請清算前二年可處
    分所得之計算，亦不得列入清算債權人之分配總額，附此敘
    明。此外，復查無聲請人有消債條例第134 條所定其他各款
    應不免責事由，是本件即無消債條例第134 條之適用，併予
    敘明。
三、末按債務人因第133 條之情形，受不免責之裁定確定後，繼
    續清償達該條規定之數額，且各普通債權人受償額均達其應
    受分配額時，得聲請法院裁定免責；法院依第133 條規定為
    不免責裁定，裁定正本應附錄前項、第142 條規定，及債務
    人嗣後聲請裁定免責時，須繼續清償各普通債權之最低應受
    分配額之說明；法院為不免責或撤銷免責之裁定確定後，債
    務人繼續清償債務，而各普通債權人受償額均達其債權額之
    20％以上者，法院得依債務人之聲請裁定免責，消債條例第
    141 條第1 、2 項、第142 條第1 項定有明文。是以，聲請
    人雖經本院裁定不免責，然其如繼續清償債務達如附表所示
    之數額，仍得依上開規定向本院提出請求裁定免責之聲請。
四、依首開規定，裁定如主文。
中    華    民    國  110     年    12    月    13    日
                  民事庭  法  官  曾吉雄
上為正本係照原本作成
如不服本裁定，應於裁定送達後10日內，以書狀向本院提出抗告
，並繳納抗告費新臺幣1千元
中    華    民    國  110     年    12    月    13    日
                          書記官  潘豐益
┌─────────────────────────────────────────────────────────────┐
│附表：                                        （單位：新臺幣）                                                            │
├─┬────────┬──────┬────┬──────┬──────┬───────┬──────┬─────────┤
│編│債權人          │債權總額    │債權比率│分配總額    │第133 條所定│繼續清償至第  │第142 條所定│繼續清償至第142 條│
│號│                │            │        │            │應清償之最低│141 條所定各債│債權額20％  │所定債權額20％之數│
│  │                │            │        │            │總額        │權人最低應受分│            │額                │
│  │                │            │        │            │            │配之數額      │            │                  │
├─┼────────┼──────┼────┼──────┼──────┼───────┼──────┼─────────┤
│1 │凱基商業銀行股份│1,533,553元 │24.8 ％ │284,069 元  │325,708 元  │41,639元      │306,711元   │22,642元          │
│  │有限公司        │            │        │            │            │              │            │                  │
├─┼────────┼──────┼────┼──────┼──────┼───────┼──────┼─────────┤
│2 │甲○（台灣）商業│377,313 元  │6.1 ％  │69,892 元   │80,114元    │10,222元      │75,463元    │5,571元           │
│  │銀行股份有限公司│            │        │            │            │              │            │                  │
├─┼────────┼──────┼────┼──────┼──────┼───────┼──────┼─────────┤
│3 │中國信託商業銀行│594,776元   │9.62％  │110,174元   │126,343元   │16,169元      │118,955元   │8,781元           │
│  │股份有限公司    │            │        │            │            │              │            │                  │
├─┼────────┼──────┼────┼──────┼──────┼───────┼──────┼─────────┤
│4 │第一金融資產管理│273,468元   │4.42 ％ │50,656 元   │58,050元    │7,394元       │54,694元    │4,038元           │
│  │股份有限公司    │            │        │            │            │              │            │                  │
├─┼────────┼──────┼────┼──────┼──────┼───────┼──────┼─────────┤
│5 │寰辰資產管理股份│3,403,682元 │55.05 ％│630,482元   │722,993元   │92,511元      │680,736元   │50,254元          │
│  │有限公司        │            │        │            │            │              │            │                  │
├─┴────────┼──────┼────┼──────┼──────┼───────┼──────┼─────────┤
│    總計            │6,182,792 元│100 ％  │1,145,273 元│1,313,208 元│167,935元     │1,236,559元 │91,286元          │
│                    │            │        │            │            │              │            │                  │
├──────────┴──────┴────┼──────┼──────┴───────┴──────┼─────────┤
│各債權人已受償比例                          │18.5236 ％  │繼續清償至第133 條所定應清償之最低總額，各│20.2397 ％        │
│                                            │            │債權人受償比例                            │                  │
├──────────────────────┴──────┴─────────────────────┴─────────┤
│備註：                                                                                                                    │
│1.「債權總額」及「債權比率」：本院110 年2月5日屏院進109 年度司執消債清成字第58 號債權表。                                 │
│2.聲請人聲請清算前二年可處分所得為1,922,123元；聲請清算前二年個人必要支出及扶養費為608,784 元。                           │
│3.聲請清算前二年可處分所得扣除個人必要支出及扶養費後，尚餘1,313,339 元。                                                  │
│4.各債權人第133 條所定應清償之最低總額＝聲請清算前二年可處分所得扣除個人必要支出用後餘額×債權比率，小數點以下四捨五入（下│
│  同），因進位有131 元之誤差。                                                                                            │
│5.繼續清償至第141 條所定各債權人最低應受分配之數額＝各債權人第133 條所定應清償之最低總額－各債權人分配總額。              │
│6.第142 條所定債權額20％＝各債權人債權總額×20％。                                                                        │
│7.繼續清償至第142 條所定債權額20％之數額＝各債權人第142 條所定債權額20％－各債權人分配總額。                              │
│8.各債權人已受償比例：本院109年度司執消債清字第58號110年3月30日分配表。                                                   │
└─────────────────────────────────────────────────────────────┘